【裁判字號】    97,抗,489
【裁判日期】    970331
【裁判案由】    假扣押
【裁判全文】
臺灣高等法院民事裁定                   97年度抗字第489號
抗  告  人  陳賢穗即陳賢穗製圖企業社
上列抗告人因與相對人甲○○間假扣押事件，對於中華民國97年
年3月3日臺灣新竹地方法院97年度裁全字第 271號裁定，提起抗
告，本院裁定如下：
    主      文
抗告駁回。
抗告訴訟費用由抗告人負擔。
    理      由
一、按債權人就金錢請求或得易為金錢請求之請求，欲保全強制
    執行者，得聲請假扣押；又假扣押，非有日後不能強制執行
    或甚難執行之虞者，不得為之，民事訴訟法第522條第1項、
    第523條第1項定有明文。又請求及假扣押之原因應釋明之；
    前項釋明如有不足，而債權人陳明願供擔保或法院認為適當
    者，法院得定相當之擔保，命供擔保後為假扣押，為民國92
    年2月7日修正公布之民事訴訟法第 526條第1項、第2項所明
    定。依上開規定可知，債權人聲請假扣押，應就其請求及假
    扣押之原因加以釋明，該項釋明如有不足，而債權人陳明願
    供擔保或法院認為適當者，法院得定相當之擔保，命供擔保
    後為假扣押。若債權人就其請求及假扣押之原因未予釋明，
    法院即不得命供擔保後為假扣押（最高法院94年度台抗字第
    665號裁定參照）。
二、本件抗告人在原法院聲請意旨略以：相對人為原裁定共同相
    對人何永川之妻，彼二人就共同居住之門牌號碼新竹市○○
    路648巷104弄37號房屋，共同委託伊進行設計、規劃及工程
    施作，伊已完成上述工程，並依相對人及何永川之要求改善
    完畢，惟相對人及何永川尚積欠伊設計及工程款新臺幣（下
    同）299萬9,077元未償，經查相對人及何永川常年居住大陸
    ，對於伊請領工程款乙事，或避不見面、拒接電話，或就電
    子郵件及存證信函不予理會，彼等名下不動產又已分別向銀
    行設定最高限額1,800萬元及2,351萬元之抵押權，顯係意圖
    脫產以逃避債務，致伊上開債權日後有不能強制執行或甚難
    執行之虞，爰聲請對於相對人所有之財產，於299萬9,077元
    範圍內予以假扣押（抗告人另對原裁定共同相對人何永川聲
    請假扣押部分，業經原裁定准許在案，未據何永川聲明不服
    ）等情，固據提出設計合約書、報價單、先期工程報價單、
    請款對帳單、台北古亭郵局第 294號存證信函及掛號郵件送
    件回執、名片、及土地及建物登記謄本以為釋明（見原法院
    卷 5至34、40至45頁）。惟查，上開設計合約書係由何永川
    與抗告人簽訂，而抗告人開立之報價單，亦均係記載「何永
    川先生台照」，且多數係由何永川本人簽章（見原法院卷 5
    至14、22至26頁），足見委託抗告人設計及施作工程者僅有
    何永川一人，相對人則不與焉。雖其中乙紙開立予何永川之
    先期工程報價單，係由相對人簽名（見原法院卷15頁），惟
    尚難憑此即認相對人亦負有對抗告人給付工程款之債務。至
    抗告人雖又提出先期工程支付明細表乙紙（見本院卷第 7頁
    ），主張相對人曾簽發支票支付部分工程款，惟因支票為無
    因證券，仍不足以釋明抗告人對於相對人享有工程款之請求
    權。是抗告人就其對於相對人有金錢請求或得易為金錢請求
    之請求存在乙節，未據提出得即時調查之證據以為釋明，揆
    諸前揭說明，雖經抗告人陳明願供擔保，法院仍不得命供擔
    保後為假扣押。從而原裁定駁回抗告人對於相對人所為假扣
    押之聲請，並無不合。抗告意旨指摘原裁定不當，聲明廢棄
    ，為無理由。
三、據上論結，本件抗告為無理由，依民事訴訟法第495條之1第
    1項、第449條第1項、第95條、第78條，裁定如主文。
中    華    民    國    97    年    3     月    31    日
                  民事第六庭
                      審判長 法  官 林鄉誠
                             法  官 楊豐卿
                             法  官 梁玉芬
正本係照原本作成。
本裁定除以適用法規顯有錯誤為理由，並經本院許可外，不得再
抗告。如提起再抗告，應於收受後10日內委任律師為訴訟代理人
向本院提出再抗告狀。並繳納再抗告費新台幣１千元。
中    華    民    國    97    年    4     月    1     日
                             書記官 常淑慧


司法院資訊處製作；財團法人民間司法改革基金會備份。
